# 咨询母公司购买少数股东权益或者母公司处置部分股权不丧失控制权商誉问题

提问人：hcl1986 时间：2013-09-05 19:23:38
会计准则规定：母公司购买少数股东权益或者母公司处置部分股权不丧失控制权时合并层面的商誉不变。请教陈版，为什么商誉不变呢，这是基于什么理论？

回答人：chenyiwei
按照实体理论的要求，由于合并报表会计主体未发生变化，所以原先确认的商誉不变。 在合并报表层面，购买少数股权可以视同少数股权的撤资；在不丧失控制权前提下部分处置子公司股权可以理解为少数股东的增资（本版面类似讨论帖子很多，请搜索，这里不再详述），而权益持有者的增资或者撤资不会导致合并报表层面商誉的变化。

提问人：无奈 CPA 时间：2014-01-22 18:59:07
上述交易中产生的商誉，在进行商誉减值测试时，能否按收购少数股权后的比例计算享有子公司可辨认净资产份额的比例？客户认为取得的是同一家公司的股权，付出的所有代价和享有所有权益之间的差额才是商誉减值金额。不知道如何向客户解释

回答人：chenyiwei
在减值测试时，对非全资子公司的商誉要进行“gross-up”。但对于此类相对权益变动后的gross-up的结果是否会发生改变，目前准则没有明确规定，实务中理解也不一致。请参考本版面的讨论。

提问人：无奈 CPA 时间：2014-01-22 19:11:53
非常感激陈版这么及时回复。目前遇到的问题比较极端，公司先取得控股权，后因各种原因无偿取得了剩余股权。公司在计算商誉减值金额时，按照所享有子公司全部可辨认净资产与（商誉+该子公司账面净资产）之间的差额确定。个人理解，商誉是公司取得控股权时产生的，测算商誉减值时采用的对应享有的子公司可辨认净资产份额应按当时的股权比例计算。这样导致减值金额差异很大。

回答人：chenyiwei
商誉减值中的可收回金额不是根据在可辨认净资产中所享有的份额计算的，此处所列的可收回金额计算方法有错误，请参阅准则讲解第九章第五节的相关规定。

提问人：无奈 CPA 时间：2014-01-22 19:39:15
多谢陈版指正。子公司构成单独的一个资产组，期末公允价值重新评估确定。

回答人：chenyiwei
可以这样理解。